【裁判字號】    97,財管,38
【裁判日期】    970630
【裁判案由】    選任遺產管理人
【裁判全文】
臺灣臺南地方法院民事裁定              97年度財管字第38號
聲  請  人  中國信託商業銀行股份有限公司
法定代理人  羅聯福
代  理  人  乙○○
上列聲請人聲請為被繼承人甲○○○選任遺產管理人事件，本院裁
定如下：
    主      文
選任財政部國有財產局臺灣南區辦事處臺南分處為被繼承人甲○
○○之遺產管理人。
聲請程序費用新臺幣壹仟元由被繼承人甲○○○之遺產負擔。
    理      由
一、按繼承人均拋棄其繼承權者，準用關於無人承認繼承之規定
    ，民法第一千一百七十六條第六項定有明文。又繼承開始時
    ，繼承人之有無不明者，由親屬會議於一個月內選定遺產管
    理人，並將繼承開始及選定遺產管理人之事由，向法院報明
    ；無親屬會議或親屬會議未於前條所定期限內選定遺產管理
    人者，利害關係人或檢察官，得聲請法院選任遺產管理人，
    民法第一千一百七十七條、第一千一百七十八條第二項分別
    定有明文。揆諸前揭規定意旨，於繼承人皆拋棄其繼承權，
    無人繼承時，亦應許利害關係人聲請法院選任遺產管理人，
    俾為遺產之處置。
二、本件聲請意旨略以：被繼承人甲○○○（女，民國○○○年
    ○○月○日生，身分證統一編號：Ｚ000000000號
    ，生前最後住所：臺南縣官田鄉○○村○○鄰○○路一九六
    號）於九十六年七月十三日死亡，其法定繼承人皆已依法拋
    棄繼承，且親屬會議亦未於繼承開始後一個月內選定遺產管
    理人。又被繼承人甲○○○生前以其所有坐落臺南縣永康市
    ○○○街二之三號十三樓之二之不動產向聲請人設定最高限
    額抵押權新台幣（下同）九十六萬元整，作為其向聲請人借
    款之擔保，詎甲○○○未依約清償借款即於九十六年七月十
    三日死亡，是聲請人為被繼承人甲○○○之債權人而為利害
    關係人，為免聲請人無法行使債權而影響權益，聲請人為此
    爰聲請鈞院裁定選任被繼承人甲○○○之遺產管理人等語。
三、經查：聲請人主張之前開事實，業據提出本院九十七年三月
    十一日南院雅家雅九六年度繼字第一七七○號函一件、繼承
    系統表一件、繼承權拋棄書一件、民事拋棄繼承聲請狀一件
    、本院九十六年九月二十日公告一件、本院九十六年九月二
    十日南院雅家雅九六繼字第一七七○號通知一件、戶籍謄本
    四件、除戶謄本二件、土地建築改良物抵押權設定契約書一
    件、他項權利證明書一件、借據一件等影本為證，且經本院
    依職權調取本院九十六年度繼字第一七七○號拋棄繼承聲請
    事件卷宗核閱綦詳，是聲請人之主張堪信為真實。又查被繼
    承人甲○○○死亡後，其法定繼承人皆已依法拋棄繼承權經
    本院准予備查，且未準用民法第一千一百七十七條之規定選
    定遺產管理人，而被繼承人甲○○○為聲請人之債務人，故
    聲請人以利害關係人之身分聲請選任被繼承人甲○○○之遺
    產管理人，核與上開規定並無不合，應予准許。
四、按公示催告期限屆滿，無繼承人承認繼承時，其遺產於清償
    債權，並交付遺贈物後，如有剩餘，歸屬國庫；又按非公用
    國有財產以財政部國有財產局為管理機關，民法第一千一百
    八十五條、國有財產法第十二條分別定有明文。查本件被繼
    承人甲○○○之法定繼承人皆已依法拋棄繼承權經本院准予
    備查，復未準用民法第一千一百七十七條之規定選定遺產管
    理人，且經本院函詢被繼承人甲○○○之原繼承人即其配偶
    、子女、兄弟姊妹等人，渠等均無擔任被繼承人甲○○○之
    遺產管理人之意願，足徵被繼承人甲○○○之原繼承人對被
    繼承人甲○○○遺產之處置已漠不關心；又查被繼承人甲○
    ○○之遺產，倘無人承認繼承時，將於清償債權，交付遺贈
    物後，歸屬國庫，為使被繼承人甲○○○遺產之處置順利進
    行，本院認選任財政部國有財產局臺灣南區辦事處臺南分處
    為被繼承人甲○○○之遺產管理人為適當。
五、依非訟事件法第一百五十七條，裁定如主文。
中    華    民    國    97    年    6     月    30    日
                  家事法庭    法  官  葉惠玲
以上正本係照原本作成
如對本裁定抗告須於裁定送達後10日內向本院提出抗告狀
中    華    民    國    97    年    6     月    30    日
                              書記官  鄭秀美


司法院資訊處製作；財團法人民間司法改革基金會備份。
